最　高　行　政　法　院　裁　定
　　　　　　　　　　　　　　　　　　 94年度裁字第02736號
抗　告　人　共德營造工業股份有限公司
代　表 人　 甲○○
上列抗告人因與相對人財政部臺灣省北區國稅局間有關營利事業
所得稅事件，對於臺北高等行政法院中華民國93年12月22日92年
度訴字第3875號裁定，提起抗告，本院裁定如下：
    主  文
抗告駁回。
抗告訴訟費用由抗告人負擔。
    理  由
一、按抗告法院認抗告為不合法或無理由者，應為駁回抗告之裁
    定。
二、本件抗告意旨略謂：查系爭民國（下同）82年至83年度營利
    事業所得稅，未經查核，即經相對人逕行核定課稅，且抗告
    人並未收到各該年度之核定通知書與稅額繳款書，自無從申
    請復查及訴願。又相對人所屬中和稽徵所82年3月5日北區國
    稅中和一字第0921003261號函，核其郵局雙掛號上並未有抗
    告人負責人親自簽收之證明，足見其非合法送達，且依民事
    訴訟法第277條規定，相對人在其未盡舉證責任證明82年至
    83年度有關前開課徵稅負之資料，業經抗告人負責人親自簽
    收之前，相對人之處分即有不當。相對人既未合法送達，足
    見本件自不發生罹於5年時效之問題，亦無適用行政程序法
    第128條第2項但書規定之餘地。次查抗告人之負責人因急於
    出國，方同意相對人先行將法院強制執行之分配款餘額之稅
    款繳清後，再申請退回，此手續上雖有瑕疵，然相對人之作
    業上亦有疏忽，難辭其咎。依照稅捐稽徵法第28條之規定，
    抗告人申請退回上項已納之稅款，既於規定時間內提出，即
    應予以重新查核該82年及83年營利事業所得稅，核退溢納之
    稅款，及承諾書等。況抗告人於聲請閱卷時，發現相對人所
    屬承辦人有偽刻抗告人之公司及負責人之印鑑章。可見相對
    人所為處分顯屬違法。綜上，前開抵繳欠稅之款項，已因相
    對人未能合法送達，乃自始不生效力，故相對人自應將其錯
    誤扣繳抵稅之金額如數退還抗告人。另抗告人於原審曾具狀
    聲請其應調閱相關附件原本，惟原審既未調取相關原件，且
    未說明其不予採信之理由，自有裁定不備理由之違法。又依
    稅捐徵法第28條之規定，及相對人如向抗告人發單補徵課稅
    ，因其迄今業逾稅捐稽徵法第23條第1項所規定「5年課稅之
    期間」。故相對人對於抗告人82年至83年度之營利事業所得
    稅，自不能「重複課稅」或「違法徵收」，爰請求廢棄原裁
    定。
三、原裁定以：按「納稅義務人對於核定稅捐之處分如有不服，
    應依規定格式明理由，連同證明文件，依左列規定申請復
    查：一、依核定稅捐通知書所載有應納稅額或應補徵稅額者
    ，應於繳款書送達後，於繳納期間屆滿翌日起算30日內，申
    請復查。．．．」、「人民對於中央或地方機關之行政處分
    ，認為違法或不當，致損害其權利或利益，得依本法提起訴
    願」及「訴願之提起，應自行政處分達到或公告期滿之次日
    起30日內為之」分別為稅捐稽徵法第35條第1項、訴願法第1
    條及第14條所明訂。次按「行政處分於法定救濟期間經過後
    ，具有下列各款情形之一者，相對人或利害關係人得向行政
    機關申請撤銷、廢止或變更之。．．．前項申請應自法定救
    濟期間經過後3個月內為之；其事由發生在後或知悉在後者
    ，自發生或知悉在後者，自發生或知悉時起算。但自法定救
    濟期間經過後已逾5年者，不得申請。」復為行政程序法第
    128條所明定。再按「原告之訴，起訴不備其他要件者，行
    政法院應以裁定駁回之。」行政訴訟法第107條第1項第10款
    後段亦有明文規定。本件抗告人82年度營利事業所得稅申報
    案，經相對人通知於84年10月4日提示帳簿憑證供核，抗告
    人並出具承諾書同意成本部分依同業利潤標準核定；另83年
    度營利事業所得稅申報案，亦經相對人通知於85年6月29日
    提示帳簿憑證供核，抗告人收受通知後，並申請更改行業代
    號為4600-13，經相對人採納，故82年度經核定課稅所得額
    為新臺幣（下同）1,344,704元，應補稅額324,527元；83年
    度經核定課稅所得額為6,450,825元，應補稅額1,597,685元
    ，該2年度稅款均於87年4月7日繳納，有徵銷明細檔附卷可
    稽，復為抗告人所不否認，抗告人亦未於繳納期間屆滿翌日
    起30日內申請復查，核已確定，嗣抗告人於91年1月30日、8
    月29日及10月24日具文主張82年、83年度營利事業所得稅未
    經查核即逕行核定，亦未收到核定通知書與稅額繳款書，致
    無從復查、訴願，申請重新查核，經相對人以91年11月14日
    北區國稅一字第0911053425號函復：因原案均已確定，歉難
    照辦等語，此亦有該函文附訴願卷可憑。揆諸首揭規定及說
    明，自無不合，訴願決定，予以維持，亦無不妥，抗告人復
    對之提起行政訴訟，顯不備起訴要件，難認合法，乃裁定予
    以駁回抗告人在原審之訴，經核並無違誤。又抗告人申請重
    新查核與行政程序法第128條之法定要件不合；亦非稅捐稽
    徵法第28條所規定因適用法令錯誤或計算錯誤溢繳之情形。
    本件抗告論旨，仍執前詞，指摘原裁定違誤，求予廢棄，難
    認有理由，應予駁回。
四、依行政訴訟法第104條、民事訴訟法第95條、第78條，裁定
    如主文。
中    華    民    國    94    年    12    月    8     日
                  第一庭審判長法  官　葉　振　權
                              法  官  蔡  進  田
                              法  官　劉　鑫　楨
                              法  官　吳　明　鴻
                              法  官　梁  松  雄
以  上  正  本  證  明  與  原  本  無  異
中　　華　　民　　國　　94　　年　　12　　月　　8　　 日
　　　　　　　　　　　　　　　書記官　陳　盛　信
